【裁判字號】    90,交上訴,14
【裁判日期】    901112
【裁判案由】    公共危險
【裁判全文】
臺灣高等法院花蓮分院刑事判決                      九十年度交上訴字第一四號
    上  訴  人  臺灣臺東地方法院檢察署檢察官
    被      告  陳孟賢
右上訴人因公共危險案件，不服臺灣台東地方法院九十年度交易字第五十九號，中華
民國九十年七月十九日第一審判決（起訴案號：臺灣台東地方法院檢察署九十年度偵
字第一○一八號）提起上訴，本院判決如左：
    主  文
上訴駁回。
    理  由
一、本案經本院審理結果，認第一審判決對被告陳孟賢為無罪之諭知，核無不當，應
    予維持，並引用第一審判決書記載之證據及理由。
二、檢察官上訴意旨以：刑法第一百八十五條之四所使用之逃逸一詞，應係以肇事之
    汽車駕駛人有無逃避刑事責任為斷，亦即汽車駕駛人駕駛汽車肇事並致人傷亡時
    ，如以採取救護或其他必要之措施，並據實向警察機關報告後，將汽車駛離現場
    ，固然屬於道路交通處罰條例第六十二條所處罰之行為，但若汽車駕駛人並未採
    取救護或其他必要之措施並向警察機關報告，或雖有報告之舉但並未據實陳報汽
    車駕駛人之真實身分時，應認汽車駕駛人有逃避刑事責任之意，其行為即屬於「
    逃逸」之行為，而構成刑法第一百八十五條之四之公共危險罪等語。
三、按刑法第一百八十五條之四係屬公共危險罪，該條文係於八十八年四月二十一日
    修正，其立法理由在於「為維護交通安全，加強救護，減少被害人之死傷，促使
    駕駛人於肇事後，能對被害人即時救護，特增設本條，關於肇事致人死傷而逃逸
    之處罰規定。」，顯示該條新增之理由係在於避免被害人因為駕駛人離去現場，
    未能及時送醫，而受到更嚴重之傷害，因此該條之處罰並不在於肇事者逃避責任
    ，而在於肇事者之離去現場是否可能造成被害人受到更嚴重之傷害。至於刑事責
    任之追訴本即屬於國家機關之責任，自不能以行為人企圖逃避刑事責任即以刑罰
    相繩，此由法治國中行為人不能自證犯罪之原則應可得知。因此刑法第一百八十
    五條之四所稱之「死傷」，應係指被害人死亡或因車禍事故而受有相當程度之傷
    害需即時加以救助如昏迷、骨折等等之類傷害情形而言。如果僅僅係皮肉之傷，
    或是被害人已經表明並無大礙，在交通繁忙之今日，要求汽車駕駛人無論如何均
    需留在現場等待警察機關處理方可離去，顯然並非刑法第一百八十五條之四之立
    法意旨所在。
四、經查本案被害人甲○○於原審審理中稱「碰到我的大腿，我就跪下，後來我站起
    來往後跑，撞到的人有停下來，．．．」（原審卷第二十頁），則以被害人於發
    生事故後尚且可以跑離現場之情形，顯見被害人所受傷害並非嚴重，而被害人於
    警訊中亦稱其僅受「右大腿腫、左大腿、左右膝蓋疼痛」之傷害，並有馬偕紀念
    醫院台東分院診斷證明書在卷可按（警卷十三頁），顯見被害人所受之傷害並非
    屬於需要及時加以救助之傷害。從而原審為被告無罪之判決，並無違誤，上訴人
    之上訴為無理由，應予駁回。
五、據上論結，應依刑事訴訟法第三百七十三條、第三百六十八條判決如主文。
中      華      民      國      九十      年      十一    月    十二    日
                                  審判長法官   謝  志  揚
                                        法官   莊  謙  崇
                                        法官   賴  淳  良
右正本證明與原本無異。
如不服本判決，應於判決送達後十日內向本院提出上訴狀。其未敘述理由者，並應於
提出上訴狀後十日內向本院補提理由狀(均須附繕本)。
                                 書記官   邱  廣  譽
中      華      民      國      九十      年      十一    月    十二    日


司法院資訊處製作；財團法人民間司法改革基金會備份。
